【裁判字號】    90,易,197
【裁判日期】    900606
【裁判案由】    違反公司法
【裁判全文】
臺灣士林地方法院刑事判決                   九十年度易字第一九七號
    聲請人  台灣士林地方法院檢察署檢察官
    被  告  丙○○
            乙○○
            甲○○
右列被告因違反公司法案件，經檢察官聲請簡易判決處刑（八十九年度偵字第六四九
六號），經本院內湖簡易庭認不宜以簡易判決處刑，改依通常程序審理，並判決如左
：
    主  文
丙○○、乙○○共同違反未經設立登記，不得以公司名義經營業務之規定，均處罰金
新台幣伍萬元，如易服勞役，均以參佰元（即新台幣玖佰元）折算壹日。均緩刑貳年
。扣案之筆記簿壹本、現金帳簿壹本、王將多功能電腦音樂伴唱機銷售廣告單壹拾參
張、貼紙柒張、信封袋壹拾捌個、快遞送貨單壹本、進、銷貨單捌份、王將伴唱機底
片貳張、銷貨單伍張、帳目資料陸份均沒收。
甲○○無罪。
    事  實
一、丙○○係設於高雄市左營區○○○路九十一號七樓之四宇興資訊股份有限公司（
    以下簡稱宇興公司）之負責人，乙○○係其僱用之經理，二人基於共同之犯意聯
    絡，自民國八十九年一月間起，明知「王將多媒體股份有限公司」並未經向主管
    機關設立登記，仍以「王將多媒體股份有限公司」名義，在台北市南港區○○○
    路○段八一五號十樓之三、高雄市○○區○○街九十號九樓，對外經營王將多媒
    體電腦伴唱機販售業務，嗣因涉嫌販售盜版音樂大補帖（業經不起訴處分），於
    八十九年五月三十一日下午三時二十分許、同年六月三日，分別為警在台北市南
    港區○○○路○段八一五號十樓之三、高雄市左營區○○○路九十一號七樓、高
    雄市○○區○○街九十號九樓搜索而循線查獲上情，並扣得相關之筆記簿一本、
    現金帳簿一本、王將多功能電腦音樂伴唱機銷售廣告單十三張、貼紙七張、信封
    袋十八個、快遞送貨單一本、進、銷貨單八份、王將伴唱機底片二張、銷貨單五
    張、帳目資料六份。
二、案經台北市政府警察局訴請台灣士林地方法院檢察署檢察官聲請簡易判決處刑，
    經本院內湖簡易庭認不宜以簡易判決處刑，改依通常程序審理。
      理  由
甲、被告丙○○、乙○○部分：
一、訊據被告丙○○否認右揭犯行，辯稱被告乙○○於查獲前曾告知伊在網上未查到
    有以王將公司名稱經營業務者，故未去設立登記，但不知如此是犯法云云，被告
    乙○○固坦承以「王將多媒體股份有限公司」名義，在台北市南港區○○○路○
    段八一五號十樓之三經營業務，惟辯稱因伊上網查詢並未有以王將公司名稱經營
    業務者，因不確定以「王將多媒體股份有限公司」名義經營伴唱機之業務是否能
    經營成功，乃未為公司之設立登記云云，經查被告二人對於「王將多媒體股份有
    限公司」未經設立登記一節並不否認，且查在被告丙○○經營之宇興公司台北市
    南港區○○○路○段八一五號十樓辦公室搜索扣得之銷貨單、信封、產品保證書
    上均載明「王將多媒體股份有限公司」名義，且被告乙○○供稱因宇興公司電腦
    伴唱機之業務欲獨立出來成立另一家公司，但因不知業務能否做起來，故未為王
    將多媒體股份有限公司之設立登記等語（本院九十年五月二十三日審判筆錄），
    而被告丙○○亦坦承其宇興公司之經理即被告乙○○每一筆進帳均會傳真銷貨單
    到高雄給他等語（本院九十年五月二十三日審判筆錄），是被告丙○○由被告乙○○傳真之銷貨單即知悉被告乙○○在台北以「王將多媒體股份有限公司」名義
    經營公司伴唱機之業務，縱其不知如此係違反公司法之規定，惟依刑法第十六條
    前段規定，不得以不知法律而免除刑事責任。另被告乙○○確有以「王將多媒體
    股份有限公司」之名義經營公司伴唱機業務，俱如前述，雖怠於為公司之設立登
    記，然自難據此免責，此外復有扣案之筆記簿一本、現金帳簿一本、王將多功能
    電腦音樂伴唱機銷售廣告單十三張、貼紙七張、信封袋十八個、快遞送貨單一本
    、進、銷貨單八份、王將伴唱機底片二張、銷貨單五張、帳目資料六份扣案可資
    佐證。事證明確，被告丙○○、乙○○之犯行均堪認定。
二、核被告丙○○、乙○○所為，均係違反公司法第十九條第一項之規定，應依同條
    第二項之規定處斷。被告二人有犯意聯絡，行為分擔，為共同正犯。爰審酌被告
    丙○○、乙○○二人因不諳法律誤觸法網，被告丙○○於行為時適逢妻因病亡故
    ，無心專注事業，暨被告二人犯罪後之態度等一切情狀，分別量處如主文所示之
    刑，並均諭知易服勞役之折算標準。又查被告二人均未曾受有期徒刑以上刑之宣
    告，有被告二人之臺灣高等法院被告全國前案紀錄表在卷可稽，經此偵審程序，
    當知警惕，信均無再犯之虞，認所宣告之刑均以暫不執行為適當，爰併各宣告緩
    刑二年，以啟自新。
三、扣案之筆記簿一本、現金帳簿一本、王將多功能電腦音樂伴唱機銷售廣告單十三
    張、貼紙七張、信封袋十八個、快遞送貨單一本、進、銷貨單八份、王將伴唱機
    底片二張、銷貨單五張、帳目資料六份，係被告丙○○、乙○○所有，供犯罪所
    用之物，依法宣告沒收。
乙、被告甲○○部分：
一、聲請簡易判決處刑意旨略以：被告甲○○與被告丙○○、乙○○基於共同之犯意
    聯絡，自民國八十九年一月間起，明知「王將多媒體股份有限公司」並未經向主
    管機關設立登記，仍以「王將多媒體股份有限公司」名義，在台北市南港區○○○路○段八一五號十樓之三、高雄市○○區○○街九十號九樓，對外經營王將多
    媒體電腦伴唱機販售業務，違反公司法第十九條第一項未經設立登記不得以公司
    名義經營業務之規定，應依同法同條第二項處斷。
二、聲請簡易判決處刑意旨認被告甲○○涉嫌違反公司法第十九條第一項之規定，無
    非以證人洪文德於警訊時稱八十九年元月間，「王將」一位朱姓外務員來送貨等
    語，並有查扣之「王將多媒體股份有限公司」名義之銷貨單、產品保證書、信封
    袋、快遞送貨單，為其論據。訊之被告甲○○固不否認係受僱於宇興公司，且勞
    保係以宇興公司名義參加，而送貨之銷貨單係「王將多媒體股份有限公司」名義
    之銷貨單，惟辯稱因公司交給伊什麼銷貨單，伊即使用該銷貨單，且公司之產品
    係「王將多媒體電腦伴唱機」，故伊根本沒想「王將多媒體股份有限公司」是否
    有設立登記等語。經查被告甲○○係被告乙○○僱用之業務員，業據被告乙○○
    供述在卷，而被告丙○○亦稱被告甲○○係被告乙○○僱用，工作地點在台北，
    跑數位錄音、伴唱機業務，但不知甲○○如何到公司工作等語，是被告甲○○僅
    係受僱於宇興公司擔任業務員，且與被告丙○○並無直接接觸，即難認被告甲○○與被告丙○○有犯意聯絡。再查被告乙○○供稱因宇興公司電腦伴唱機之業務
    欲獨立出來成立另一家公司，但因不知業務能否做起來，故未為王將多媒體股份
    有限公司之設立登記等語（本院九十年五月二十三日審判筆錄），而被告丙○○
    亦稱「王將多媒體股份有限公司」業務部分之帳報至宇興公司，係因該部分之業
    務原係公司之一個單位，要獨立出來等語（本院九十年五月二十三日審判筆錄）
    ，惟被告甲○○僅係公司業務員，根本無從得悉公司高層上開欲另成立「王將多
    媒體股份有限公司」之決策與作法，且宇興公司所販售之電腦伴唱機之名稱係「
    王將多功能電腦音樂伴唱機」有銷售廣告單在卷可稽，是被告甲○○持「王將多
    媒體股份有限公司」之銷貨單交予客戶，並未啟疑「王將多媒體股份有限公司」
    未經設立登記，實不違背其所認識見聞，且公司出立之銷貨單，被告甲○○代為
    轉交客戶，並無超越其業務員之通常業務範圍，況坊間公司林立，一人同時經營
    數家公司亦屬尋常，是受僱企業公司，該公司是否經合法設立登記洵難令非主管
    公司之業務員可得知悉，是被告甲○○辯稱不知「王將多媒體股份有限公司」未
    經設立登記，應可採信，聲請人認被告甲○○與被告丙○○、乙○○基於共同之
    犯意聯絡，違反公司法第十九條第一項，尚非有理。此外復查無其他積極證據堪
    認被告甲○○有與被告丙○○、乙○○共同違反公司法第十九條第一項之犯意聯
    絡與行為，自應為無罪之諭知。
丙、據上論斷，應依刑事訴訟法第四百五十二條、第二百九十九條第一項前段、第三
    百零一條第一項，公司法第十九條第一項、第二項、刑法第二十八條、第四十二
    條第二項、第三十八條第一項第二款、第七十四條第一款，罰金罰鍰提高標準條
    例第二條，判決如主文。
本案經檢察官呂文忠到庭執行職務。
中      華      民      國      九十    年      六      月      六      日
                                台灣士林地方法院刑事第四庭
                                        法  官
右正本證明與原本無異
如不服本判決應於送達後十日內向本院提出上訴狀
                                          書記官
中    華    民    國            十            年            月          日


司法院資訊處製作；財團法人民間司法改革基金會備份。
